臺灣高等法院刑事裁定
110年度毒抗字第1557號
抗  告  人  
即  被  告  陳建盛


上列抗告人即被告因違反毒品危害防制條例案件，不服臺灣臺北
地方法院110年度毒聲字第945號，中華民國110年10月25日裁定
，提起抗告，本院裁定如下：
    主  文
抗告駁回。
    理  由
一、原裁定意旨略以：抗告人即被告甲○○（下稱被告）基於施用
    第二級毒品之犯意，於民國110年3月10日晚間11時許，在其
    位於新北市○○區○○路0段00巷00號之住處內，將第二級毒品
    甲基安非他命放置於玻璃球內，以火燒烤吸食煙霧之方式，
    施用第二級毒品甲基安非他命1次。嗣於同日晚間11時35分
    許，在臺北市萬華區和平西路3段與西園路1段路口，因形跡
    可疑為警盤查，並徵得其同意後，採集其尿液送驗，結果呈
    安非他命及甲基安非他命陽性反應等事實，業據被告坦承不
    諱，復有台灣尖端先進生技醫藥股份有限公司110年3月26日
    濫用藥物檢驗報告、臺北市政府警察局偵辦毒品案件尿液檢
    體委驗單及採證同意書在卷可稽，足認被告之自白與事實相
    符，應堪採信，被告犯行堪已認定。又被告前因施用毒品案
    件，經臺灣臺北地方法院（下稱臺北地院）以92年度毒聲字
    第1730號裁定送勒戒處所觀察、勒戒後，認有繼續施用毒品
    傾向，經臺北地院以94年度毒聲字第127號裁定令入戒治處
    所施以強制戒治，並經本院以94年度毒抗字第149號駁回抗
    告確定，於94年12月19日停止處分釋放出所，經臺灣臺北地
    方檢察署（下稱臺北地檢署）檢察官以95年度戒毒偵字第22
    號為不起訴處分確定等節，另有本院被告前案紀錄表可憑，
    是被告為本件施用第二級毒品甲基安非他命之行為，距其上
    次受觀察、勒戒及強制戒治執行完畢已逾3年，且檢察官已
    敘明不宜對被告為附命完成戒癮治療之緩起訴處分，則檢察
    官聲請將被告送觀察、勒戒，於法核無不合，爰依毒品危害
    防制條例第20條第1項、第3項，觀察勒戒處分執行條例第3
    條第1項之規定，裁定將被告送入勒戒處所觀察、勒戒等語
    。
二、抗告意旨略以：被告在捷運站擔任清潔員，在疫情嚴重期間
    ，為防疫情擴散，清潔員不能跨站工作，以致每個捷運站都
    短缺人手，且清潔員都要前一個月排好休假日，因此才無法
    如期前往戒癮治療，如今疫情已控制得宜，被告得以請假由
    別人代班，接受戒癮治療，故請法院准予讓被告得以接受戒
    癮治療，又可安心工作云云。
三、按犯第10條之罪者，檢察官應聲請法院裁定，或少年法院（
    地方法院少年法庭）應先裁定，令被告或少年入勒戒處所觀
    察、勒戒，其期間不得逾2月；觀察、勒戒後，檢察官或少
    年法院（地方法院少年法庭）依據勒戒處所之陳報，認受觀
    察、勒戒人無繼續施用毒品傾向者，應即釋放，並為不起訴
    之處分或不付審理之裁定；認受觀察、勒戒人有繼續施用毒
    品傾向者，檢察官應聲請法院裁定或由少年法院（地方法院
    少年法庭）裁定令入戒治處所強制戒治，其期間為6個月以
    上，至無繼續強制戒治之必要為止，但最長不得逾1年；依
    前項規定為觀察、勒戒或強制戒治執行完畢釋放後，3年後
    再犯第10條之罪者，適用前2項之規定；毒品危害防制條例1
    08年12月17日修正之條文施行前犯第10條之罪之案件，於修
    正施行後，審判中之案件，由法院或少年法院（地方法院少
    年法庭）依修正後規定處理，109年1月15日修正公布、同年
    7月15日生效施行之毒品危害防制條例第20條第1項至第3項
    、第35條之1第2款分別定有明文。又上開所謂「3年後再犯
    」，應跳脫以往窠臼，以「3年」為期，建立「定期治療」
    之模式，只要本次再犯（不論修正施行前、後）距最近1次
    觀察、勒戒或強制戒治執行完畢釋放，已逾3年者，即該當
    之，不因期間有無犯第10條之罪經起訴、判刑或執行而受影
    響（最高法院109年度台上字第3826號判決意旨參照）。
四、經查：
  ㈠被告於上開時間、地點，施用第二級毒品甲基安非他命1次之
    事實，業據被告坦承不諱，且被告於110年3月11日上午1時
    許為警採集之尿液，經送請台灣尖端先進生技醫藥股份有限
    公司以酵素免疫分析法（EIA）初步檢驗、氣相層析質譜儀
    （GC/MS）確認檢驗，結果呈安非他命、甲基安非他命陽性
    反應，有該公司110年3月26日濫用藥物檢驗報告、臺北市政
    府警察局偵辦毒品案件尿液檢體委驗單及採證同意書可佐（
    見臺北地檢署110年度毒偵字第1719號卷〈下稱毒偵卷〉第5頁
    至第7頁）。而該結果既採用氣相層析質譜儀（GC/MS）進行
    確認，已足排除偽陽性反應之可能，足認被告之任意性自白
    與事實相符，被告於110年3月10日晚間11時許，在前開住處
    內，確有施用第二級毒品甲基安非他命1次之犯行甚明。
　㈡又被告前因施用毒品案件，經臺北地院以92年度毒聲字第173
    0號裁定送勒戒處所觀察、勒戒後，認有繼續施用毒品傾向
    ，經臺北地院以94年度毒聲字第127號裁定令入戒治處所施
    以強制戒治，並經本院以94年度毒抗字第149號駁回抗告確
    定，於94年12月19日停止處分釋放出所，經臺北地檢署檢察
    官以95年度戒毒偵字第22號為不起訴處分確定乙節，有本院
    被告前案紀錄表可參，可知被告係於受觀察、勒戒及強制戒
    治執行完畢釋放後，3年後再為本件施用第二級毒品甲基安
    非他命之犯行。從而，原審依檢察官之聲請，裁定將被告送
    勒戒處所觀察、勒戒，於法即無不合。
　㈢被告雖執前詞提起抗告；然檢察官對於「初犯」及「3年後再
    犯」施用毒品案件，本得按照個案情形，依法裁量決定採行
    「緩起訴之戒癮治療」或「觀察、勒戒」，而是否給予施用
    毒品者為附命完成戒癮治療之緩起訴處分，係屬檢察官之職
    權，並非法院所得介入審酌，法院原則上應尊重檢察官職權
    之行使，僅就檢察官之判斷有違背法令、事實認定有誤或其
    他裁量重大明顯瑕疵等事項，予以有限之低密度審查。本件
    檢察官既認被告符合觀察、勒戒及強制戒治執行完畢後，3
    年後再犯之要件，且審酌於訊問被告後，經被告表示同意參
    加戒癮治療，即為被告轉介至臺北市立聯合醫院松德院區進
    行戒癮治療（見毒偵卷第50頁反面至第51頁、第55頁反面至
    第58頁），惟被告並未遵期前往進行處遇評估（見毒偵卷第
    60頁）乙節，認無以緩起訴處分為偵查終結之必要，而為令
    入勒戒處所施以觀察、勒戒之聲請，尚難認檢察官之判斷有
    違背法令、事實認定有誤或其他裁量重大明顯瑕疵之情。
五、綜上所述，原裁定以被告施用第二級毒品甲基安非他命1次
    之犯行事證明確，且符合觀察、勒戒之要件，依毒品危害防
    制條例第20條第1項、第3項規定、觀察勒戒處分執行條例第
    3條第1項規定，裁定將被告送勒戒處所觀察、勒戒，核無違
    誤，被告仍執前詞提起抗告，並無理由，應予駁回。
據上論斷，應依刑事訴訟法第412條，裁定如主文。
中　　華　　民　　國　　110 　年　　11　　月　　18　　日
                  刑事第四庭  審判長法　官  陳筱珮
                                    法　官  吳元曜
                                    法　官  羅郁婷
以上正本證明與原本無異。
不得再抗告。
                                    書記官  蔡易霖
中　　華　　民　　國　　110 　年　　11　　月　　18　　日